臺灣宜蘭地方法院刑事判決　　　　　　　　　　　　　九十一年度訴字第二五七號
　　公　訴　人　臺灣宜蘭地方法院檢察署檢察官
　　被　　　告　丙○○
右列被告因偽造文書案件，經檢察官提起公訴（九十一年度偵字第一五三三號），本
院判決如左：
    主  文
丙○○共同行使偽造私文書，足以生損害於公眾及他人，處有期徒刑陸月，如易科罰
金以參佰元折算壹日。
偽造之天碩貿易股份有限公司所得人丙○○八十九年度各類所得扣繳暨免扣繳憑單壹
紙及九十年度九月、十月薪資各壹紙均沒收。
    事  實
一、丙○○明知並未在現位於臺北市○○路五五七號四樓之天碩貿易有限公司（以下
    簡稱「天碩公司」）任職，為順利向金融機構辦理貸款，於民國九十年年底某日
    ，經由報紙上分類廣告登載之0000000000號行動電話，與一張姓成年
    男子（真實姓名年籍不詳），共同基於行使偽造私文書及意圖為自己不法所有詐
    欺取財之犯意聯絡，由丙○○提供其年籍資料予該張姓男子，而由該張姓男子在
不詳地點，偽造「天碩公司」九十年九月、十月薪資單及八十九年度各類所得扣
    繳暨免扣繳憑單（以下稱扣繳憑單）各一紙之私文書，作為證明「天碩公司」曾
    發給薪資予丙○○之用，足生損害於「天碩公司」，雙方並約定於丙○○向金融
    機構貸得款項後抽取一成為報酬。嗣於九十一年一月二日，丙○○即持前揭偽造
    之薪資單及扣繳憑單等私文書前往玉山商業銀行（以下簡稱「玉山銀行」），並
    填具小額信貸申請書，施詐術欲向「玉山銀行」詐取信用貸款，而行使前揭偽造
    之私文書，足以生損害於「玉山銀行」徵信貸款人信用之正確性及天碩公司。惟
    後經「玉山銀行」向「天碩公司」查證確認該公司並無丙○○之員工，始知悉上
    情，而未撥款予丙○○。
二、案經玉山銀行訴由臺灣臺北地方法院檢察署呈請臺灣高等法院檢察署檢察長令轉
    臺灣宜蘭地方法院檢察署檢察官偵查起訴。
    理  由
一、右揭事實，業據被告丙○○於警訊、偵查及本院調查、審理中均供承不諱，並經
    證人即「天碩公司」法定代理人乙○○到庭結證稱：我不認識丙○○，扣繳憑單
    上之統一編號沒錯，但公司地址已更改四、五年，不是上面所寫台北市○○○路
    二十號六樓五室之地址，我們沒有拿這張扣繳憑單報稅，確實沒有聘僱這位員工
    等語綦詳（見本院九十一年八月九日訊問筆錄）。而「天碩公司」於八十四年已
    將公司地址由臺北是民權西路二十號六樓之六遷移至該市○○路五五四巷二十七
    號四樓一節，亦經本院依職權向臺北市政府調取「天碩公司」公司登記資料核閱
    屬實，有臺北市政府九十一年七月三十一日府建商字第０九一六五六五０三號函
    所附之公司登記資料一件存卷可稽。又被告向張姓男子取得偽造之薪資單及扣繳
    憑單等私文書欲以之向「玉山銀行」申請貸款等情，並據告訴人玉山銀行之代理
    人甲○○指訴明確（見臺灣臺北地方法院檢察署偵查卷第八頁），復有被告提出
    之偽造八十九年度所得扣繳憑單影本、九十年九月、十月薪資單影本及簽名出具
    之玉山銀行小額信貸申請書（含身分證正反面影本、戶口名簿）各一件存卷足憑
    ，足徵被告前揭自白與事實相符而堪予採信。是本件事證明確，被告犯行堪以認
    定，應予依法論科。
二、按凡於有體物上，具有人類特定意思之內容，而足以表示其用意之文字、符號，
    均屬於刑法上之私文書。薪資單及扣繳憑單均係表徵所得人之所得源及金額，自
    屬刑法上所謂之私文書。被告丙○○持偽造之「天碩公司」扣繳憑單及薪資單等
    私文書，欲向金融機構詐得款項，足以生損害於「天碩公司」及玉山銀行，核其
    所為係犯刑法第二百十六條、第二百十條之行使偽造私文書罪，被告偽造私文書
    之低度行為為行使之高度行為所吸收，不另論罪。又被告意圖為自己不法之所有
    ，以詐術向「玉山銀行」詐領信用貸款，後因「玉山銀行」查證被告並未任職於
    「天碩公司」而未貸與款項，核其所為，乃係犯第三百三十九條第三項、第一項
    之詐欺取財未遂罪。而被告行使偽造私文書之目的係為詐取信用貸款，其所犯上
    開二罪間顯有方法結果之牽連關係，應從一重之行使偽造私文書罪處斷。公訴人
    雖僅就行使偽造私文書部分之犯行提起公訴，然檢察官就犯罪事實一部起訴者，
    效力及於全部，本件被告所犯詐欺取財未遂部分之犯罪事實，與前揭論罪科刑之
    行使偽造私文書部分，有牽連犯之關係，已如前述，本院自應就屬於裁判上一罪
    之詐欺取財部分犯行一併審酌，併此敘明。又被告與該名年籍不詳之張姓成年男
    子間，就所犯右開罪名，有犯意之聯絡及行為之分擔，應論以共同正犯。爰審酌
    被告犯罪之動機、目的、手段，與行使偽造私文書所造成危害，及犯後坦承犯行
、態度尚佳等一切情狀，量處如主文所示之刑，並諭知易科罰金折算標準，以資
    懲儆。
三、至偽造之「天碩公司」扣繳憑單一紙及薪資單二紙，係被告所有且供其為本件行
    使偽造私文書及詐欺取財犯行所用之物，同據其供明在卷，雖未扣案，然不能證
    明業已滅失，爰依刑法第三十八條第一項第二款、第三項之規定沒收之。
據上論斷，應依刑事訴訟法第二百九十九條第一項前段，刑法第二十八條、第二百十
六條、第二百十條、第三百三十九條第一項、第三項、第五十五條、第四十一條第一
項、第三十八條第一項第二款、第三項，罰金罰鍰提高標準條例第一條前段、第二項
，判決如主文。
本案經檢察官賴慶祥到庭執行職務。
中      華      民      國    九十一    年     九     月     三十       日
                                  臺灣宜蘭地方法院刑事第二庭
                                      審判長法  官  黃  永  勝
                                            法  官  鄭  貽  馨
                                            法  官  郭  顏  毓
右正本證明與原本無異。
如不服本判決，應於判決送達後十日內，向本院提出上訴狀（應附繕本），上訴於臺
灣高等法院。
                                            書記官  莊  淑  茹
中      華      民      國    九十一    年     十     月      三        日
附錄本案論罪科刑法條全文：
刑法第二百十條
偽造、變造私文書，足以生損害於公眾或他人者，處五年以下有期徒刑。
刑法第二百十六條
行使第二百十條至第二百十五條之文書者，依偽造、變造文書或登載不實事項或使登
載不實事項之規定處斷。
刑法第三百三十九條
意圖為自己或第三人不法之所有，以詐術使人將本人或第三人之物交付者，處五年以
下有期徒刑、拘役或科或併科一千元以下罰金。
以前項方法得財產上不法之利益或使第三人得之者，亦同。
前二項之未遂犯罰之。
